臺灣高雄地方法院刑事判決
111年度訴字第94號
公  訴  人  臺灣高雄地方檢察署檢察官
被      告  陳奕如



上列被告因違反藥事法案件，經檢察官聲請以簡易判決處刑（11
0年度偵緝字第1007號），本院認不宜以簡易判決處刑（簡易案
件案號：111年度簡字第125號），改依通常程序審理，判決如下
：
    主  文
乙○○幫助犯輸入禁藥罪，處有期徒刑貳月。
    事  實
一、乙○○預見將其申辦取得之行動電話門號提供予真實姓名、年
    籍不詳之人使用，該人極可能用於不法犯罪，以掩飾實際身
    分，規避警方追查，竟仍基於縱使他人利用其提供之行動電
    話門號從事不法犯罪行為，亦不違背其本意之幫助輸入禁藥
    之不確定故意，在網路上看見辦門號換現金之廣告後，即於
    民國109年4月7日，向臺灣大哥大股份有限公司（下稱臺哥
    大公司）申辦取得行動電話門號0000000000號之SIM卡1張，
    並依廣告上之方式與真實姓名、年籍不詳之成年人（無證據
    證明係少年）聯繫後，將前揭SIM卡寄送至指定之地址，而
    提供給真實姓名、年籍不詳之成年人，藉以幫助他人從事犯
    罪行為。嗣該真實姓名、年籍不詳之成年人明知「RELX悅刻
    」牌電子煙煙彈含有「NICOTINE（尼古丁）」成分，屬於藥
    事法所規範之藥品，須經衛生福利部查驗登記，核准發給藥
    品許可證後，始得輸入，如未經核准擅自輸入，即屬藥事法
    第22條第1項第2款所稱之禁藥，仍基於輸入禁藥之犯意，於
    109年9月19日前某日，透過大陸地區之易速配集運商委託不
    知情之捷達航空貨運承攬有限公司（下稱捷達公司）向財政
    部關務署臺北關(下稱臺北關)報運進口快遞貨物1批（主提
    單號碼：000-00000000，併袋號碼：ON7NK919），並將「RE
    LX悅刻」牌電子煙煙彈共100盒夾藏於該批貨物中，自境外
    輸入來台，且以乙○○提供之上開門號作為收件之聯絡電話使
    用，乙○○則以此方式幫助不詳之人輸入禁藥。嗣經臺北關人
    員於109年9月19日0時許，在桃園市○○區○○路000號「臺灣桃
    園國際機場遠雄進口快遞貨物專區」開箱查驗而查獲，並扣
    得上開電子煙煙彈100盒。
二、案經內政部警政署航空警察局函送臺灣高雄地方檢察署檢察
    官偵查後聲請簡易判決處刑。
    理  由
壹、程序部分：
    本判決下列所引用之證據，其中屬傳聞證據之部分，業據檢
    察官、被告於本院審理時均同意有證據能力（見訴字卷第43
    至45頁），本院審酌該等具有傳聞證據性質之證據，其取得
    過程並無瑕疵，與待證事實具有關聯性，證明力非明顯過低
    ，以之作為證據係屬適當，依刑事訴訟法第159條之5規定，
    自得作為證據。其餘認定本案犯罪事實之非供述證據，並無
    證據證明係實施刑事訴訟程序之公務員違背法定程序所取得
    ，依刑事訴訟法第158條之4規定反面解釋，亦應認均具有證
    據能力。
貳、實體部分：
一、認定犯罪事實所憑之證據及其認定之理由：
    訊據被告乙○○固不諱言申辦前揭門號SIM卡後，將之提供予
    真實姓名、年籍不詳之人使用之事實，惟否認有何幫助輸入
    禁藥之犯行，辯稱：我在臉書上看到提供1個門號可以得到
    新臺幣（下同）2千元的訊息，就與對方聯繫，申辦後將門
    號寄給對方，我有想過可能會從事不法用途，我有問對方是
    否會做違法的事情，對方說不會，我沒有想過可能會被拿來
    當作輸入禁藥之包裹上的聯絡電話等語。經查：
  ㈠被告曾於109年4月7日，向臺灣大哥大公司申辦行動電話門號
    0000000000號之事實，有通聯調閱查詢單1紙（見警卷第25
    頁）在卷可按。又某真實姓名、年籍不詳之成年人，於109
    年9月19日前某日，透過大陸地區之易速配集運商委託不知
    情之捷達公司，向臺北關報運進口快遞貨物1批（主提單號
    碼：000-00000000，併袋號碼：ON7NK919），並將「RELX悅
    刻」牌電子煙煙彈共100盒夾藏於該批貨物中，自境外輸入
    來台，且以被告提供之上開門號作為收件之聯絡電話使用，
    嗣於109年9月19日0時許，經臺北關人員開箱查驗而查獲等
    節，業經證人即捷達公司之現場經理黃柏達於警詢中證述明
    確（見他字卷第19至21頁），且有臺北關110年1月22日北普
    竹字第1101003688號刑事案件移送書、進口快遞貨物簡易申
    報單、臺北關扣押貨物運輸工具收據及搜索筆錄、衛生福利
    部食品藥物管理署（下稱食藥署）109年11月17日FDA研字第
    1090030904號函各1份、扣案之「RELX悅刻」牌電子煙煙彈
    照片3張、新竹物流之寄件單照片1張等（見警卷第7至23頁
    ）在卷可佐；再者，遭查扣之「RELX悅刻」牌電子煙煙彈經
    送檢驗結果，確呈「NICOTINE（尼古丁）」陽性反應一情，
    有食藥署110年5月24日FDA研字第1100013694A號函暨檢附之
    該署檢驗報告書1份（見他字卷第31至33頁）存卷可徵
　　，自堪認該真實姓名、年籍不詳之成年人，確有未經核准，
    擅自從大陸地區輸入含禁藥「NICOTINE（尼古丁）」成分之
    「RELX悅刻」牌電子煙煙彈之行為。又依卷附扣案之該電子
    煙煙彈照片顯示（見警卷第17至21頁），該產品外包裝盒已
    印製「本產品含有尼古丁」等文字之警語，足認該不詳之人
    係明知上開電子煙煙彈含有禁藥「NICOTINE（尼古丁）」成
    分，仍未經核准而擅自輸入。復依卷附新竹物流之寄件單照
    片（見警卷第23頁）顯示，行動電話門號0000000000號經載
    明於前述未經核准擅自輸入禁藥之包裹寄件單收件人欄處，
    以供物流公司與收件取貨人聯繫，足見被告所提供之前揭門
    號，確被利用作為他人輸入禁藥犯行之聯繫工具一情無訛。
　㈡被告固辯稱其不知所提供之前揭行動電話門號，會遭他人利
    用作為輸入禁藥犯行之聯繫工具等語，惟：
　　按刑法第13條所稱之故意本有直接故意與間接故意之別，條
    文中「行為人對於構成犯罪之事實，明知並有意使其發生者
    」為直接故意，至於「行為人對於構成犯罪之事實，預見其
    發生而其發生並不違背其本意者」則屬間接故意；又間接故
    意與有認識的過失之區別，在於二者對構成犯罪之事實雖均
    預見其能發生，但前者對其發生並不違背其本意，後者則確
    信其不發生。而申設開通行動電話門號並無任何特殊之限制
    ，一般民眾皆能自由申設門號，並得同時在不同之電信公司
    申設數個行動電話門號使用，此乃眾所周知之事實，且近來
    犯罪集團之犯罪類型層出不窮，該等犯罪多係利用人頭門號
    作為犯罪聯繫使用，若有向他人蒐集門號者，依通常社會經
    驗，當就其是否為合法用途存疑，如非供犯罪之非法使用，
    用以掩飾實際身分，逃避檢警機關之追查，衡情自無置自己
    名義之門號不用，而有使用他人門號之必要。且邇來犯罪集
    團盛行，利用人頭門號作為犯罪工具迭有所聞，此經傳播媒
    體廣為披載，亦應為正常智識之成年人所得知曉之事。而被
    告於本案發生時已年滿25歲，自述高職畢業，應為智識成熟
    之成年人；且被告自承曾因申辦金融帳戶交予他人使用之幫
    助詐欺犯行，經法院判處有期徒刑3月確定等情（見訴字卷
    第24頁），此亦有臺灣高等法院被告前案紀錄表1份存卷可
    查。則依被告之年齡、教育程度、前曾因類似案件經判刑之
    紀錄等情，徵以被告自承：「我覺得怪怪的，怕對方拿去做
    壞事」、「我有想過可能會從事不法用途」等語（見偵緝卷
    第52頁、訴字卷第24頁），足認被告主觀上對於將手機門號
    交予真實姓名、年籍不詳之人使用，將可能被犯罪集團用以
    作為犯罪之工具使用有所預見。又被告雖辯稱，其質以對方
    是否會從事違法的事情時，對方回稱不會做違法之事，然依
    被告供述：是我不認識的人在使用（見偵緝卷第34頁），足
    認被告對該使用之人，顯無任何認識及信賴基礎，亦無法控
    制已交予他人之門號如何使用，實無從確信他人取得後不以
    之作為犯罪工具，而應有容任該人利用其申辦之前揭門號從
    事犯罪行為之意。再者，其既自承預見對方可能會利用以從
    事不法用途，則在其無從掌控對方使用門號之方式，並任由
    對方持以從事不特定犯罪行為之情形下，本件對方利用前揭
    門號作為輸入禁藥犯行之聯繫工具，實未逸脫其主觀上所預
    見並容任之範圍，自堪認被告主觀上確有幫助輸入禁藥之不
    確定故意無訛。
  ㈢綜上，被告所辯顯係事後卸責之詞，不足採認。本件事證明
    確，應依法論科。　　
二、論罪科刑：
  ㈠論罪：
　⒈按藥事法第20條規定：「本法所稱偽藥，係指藥品經稽查或
    檢驗有左列各款情形之一者：一、未經核准，擅自製造者。
    二、所含有效成分之名稱，與核准不符者。三、將他人產品
    抽換或摻雜者。四、塗改或更換有效期間之標示者。」；又
    經中央衛生主管機關明令公告禁止製造、調劑、輸入、輸出
    、販賣或陳列之毒害藥品；或除係旅客或隨交通工具服務人
    員攜帶自用藥品進口者外，若有未經中央衛生主管機關核准
    擅自輸入之情形者，則屬藥事法所稱之禁藥，同法第22條第
    1項第1、2 款亦定有明文。而在大陸地區產製藥品，事實上
    不能經由我國衛生主管機關核准，更無從予以監督管理，如
    有將大陸地區產製藥品輸入或攜帶進入臺灣地區，依臺灣地
    區與大陸地區人民關係條例第40條規定既以進口論，其未經
    核准擅自輸入者，自應認屬藥事法第22條第1項第2款所稱之
    禁藥（參最高法院108年度台上字第788號刑事判決意旨）。
    查，本件扣案之「RELX悅刻」牌電子煙煙彈，經檢驗結果含
    有「NICOTINE（尼古丁）」成分，屬衛生福利部列管之藥物
    ，此有前述食藥署之函文在卷可查，且未見我國中央衛生主
    管機關所核發之輸入許可證字號，應認屬藥事法第22條第1
    項第2款前段規定之禁藥。
　⒉再按刑法上之幫助犯，係指以幫助之意思，對於正犯資以助
    力，而未參與實施犯罪之行為者而言（參最高法院49年台上
    字第77號刑事判例意旨）。查，被告提供其申辦之前揭門號
    予不詳之他人，供他人作為輸入禁藥所用之聯繫電話，予輸
    入禁藥犯行助力，所實施者非屬輸入禁藥之構成要件行為，
    且係基於幫助犯意為之，為幫助犯。
　⒊核被告所為，係犯刑法第30條第1項前段、藥事法第82條第1
    項之幫助輸入禁藥罪。
　㈡刑之減輕事由：
　　被告基於幫助之犯意為上開犯行，為幫助犯，依刑法第30條
    第2項之規定，按正犯之刑減輕之。
　㈢科刑：
    本院審酌被告僅因缺錢花用，竟提供其申辦之門號SIM卡，
    供不法之徒輸入禁藥，使正犯得以隱匿其真實身分，減少遭
    查獲之風險，增添檢警查緝犯罪之困難，亦有害於國民健康
    及主管機關對藥品之審核控管，其所為自應予非難。又考量
    其未能坦認犯行之犯後態度，且曾因故意犯罪遭法院判刑之
    素行，有臺灣高等法院被告前案紀錄表附卷足憑。兼衡以被
    告於本院審理中自陳之智識程度、經濟與生活狀況（見訴字
    卷第46頁），暨刑法第57條之各款事由等一切情狀，量處如
    主文欄所示之刑。
三、沒收：
    本件被告供稱，其雖與對方約妥以1個門號2千元之代價而提
    供前揭門號，惟對方事後並未交付該金額一情（見偵緝卷第
    34頁），且依卷內現存資料，尚無證據證明被告因本案犯罪
    有取得犯罪所得，自無不法利得沒收之問題。
據上論斷，應依刑事訴訟法第299條第1項前段，判決如主文。
本案經檢察官丙○○提起公訴，檢察官甲○○到庭執行職務。
中　　華　　民　　國　　111 　年　　4 　　月　　28　　日
                刑事第十四庭  審判長法  官  呂明燕
                                    法  官  胡慧滿
                                    法　官  吳書嫺
以上正本證明與原本無異。
如不服本判決應於收受判決後20日內向本院提出上訴書狀，並應
敘述具體理由。其未敘述上訴理由者，應於上訴期間屆滿後20日
內向本院補提理由書(均須按他造當事人之人數附繕本)「切勿逕
送上級法院」。
中　　華　　民　　國　　111 　年　　4 　　月　　28　　日
                                    書記官  王萌莉
附錄所犯法條全文：
中華民國刑法第30條
（幫助犯及其處罰）
幫助他人實行犯罪行為者，為幫助犯。雖他人不知幫助之情者，
亦同。
幫助犯之處罰，得按正犯之刑減輕之。

藥事法第82條
製造或輸入偽藥或禁藥者，處10年以下有期徒刑，得併科新臺幣
1億元以下罰金。
犯前項之罪，因而致人於死者，處無期徒刑或10年以上有期徒刑
，得併科新臺幣2億元以下罰金；致重傷者，處7年以上有期徒刑
，得併科新臺幣1億5千萬元以下罰金。
因過失犯第1項之罪者，處3年以下有期徒刑、拘役或科新臺幣1
千萬元以下罰金。
第1項之未遂犯罰之。